【裁判字號】    90,上易,145
【裁判日期】    900227
【裁判案由】    妨害名譽
【裁判全文】
臺灣高等法院臺南分院刑事判決                  九十年度上易字第一四五號 Ｃ
      上  訴  人
      即  被  告  乙  ○  ○
      選任辯護人  黃  紹  文  律師
右上訴人因妨害名譽案件，不服臺灣臺南地方法院八十九年度易字第一三０九號中華
民國八十九年十二月十二日第一審判決（起訴案號：臺灣臺南地方法院檢察署八十九
年度偵字第三三八七號），提起上訴，本院判決如左：
      主      文
原判決撤銷。
乙○○無罪。
      理      由
一、公訴意旨略以：被告乙○○因不滿告訴人甲○○會同臺電公司人員將其所承租房
    屋斷電，竟基於公然侮辱之犯意，於民國八十八年十二月二十八日，在臺南市○
    ○○路○段一五七號一樓，趁不特定人得以共見共聞之際，以言語辱罵告訴人：
    「幹你娘，勿見笑，你的房子要被拍賣。」等語，足以減損告訴人之名譽，因認
    被告涉犯刑法第三百零九條第一項之公然侮辱罪嫌云云。
二、公訴人認上訴人即被告乙○○涉犯公然侮辱罪，無非以右揭犯罪事實，業據告訴
    人甲○○指述綦祥，核與在場證人莊坤風於偵查中證述情節相符，該證人與被告
    並不相識，亦無利害關係，衡情應無誣陷之理為主要論據。
三、按犯罪事實應依證據認定之，無證據不得推定其犯罪事實；又不能證明被告犯罪
    者，應諭知無罪之判決，刑事訴訟法第一百五十四條、第三百零一條第一項分別
    定有明文，故犯罪事實之認定，應憑證據，如未能發現相當證據，或證據不足以
    證明，自不能以推測或擬制之方法，以為裁判基礎。而所謂認定犯罪事實之證據
    ，係指足以認定被告確有犯罪行為之積極證據而言，該項證據自須適合於被告犯
    罪事實之認定，始得採為斷罪資料，此有最高法院二十九年上字第三一０五號及
    四十年台上字第八六號判例可參照。又告訴人之告訴，係以使被告受刑事訴追為
    目的，是其陳述是否與事實相符，仍應調查其他證據以資審認，亦有最高法院五
    十二年臺上字第一三００號判例足資參照。
四、訊據被告雖坦承於八十八年十二月二十八日告訴人有會同臺電公司人員將其所承
    租房屋執行斷電，並於執行斷電時與告訴人吵架等情，惟否認有對告訴人公然侮
    辱之犯行，辯稱：證人莊坤風係告訴人僱用之司機，其所為證詞完全附和告訴人
    ，而證人方士榮則係告訴人當日委請前往執行斷電之工人，且為告訴人外甥女之
    夫，與告訴人為三等親之姻親，其證詞前後矛盾，亦係附和告訴人，與事實不符
    等語。
五、經查，告訴人於偵查中及原審審理時均指稱被告以言語公然辱罵他等情，而據告
    訴人所舉之在場目擊證人莊坤風於偵查中亦結證稱：「（年月日在臺南市
    ○○○路一段一五七號一樓，你有否看到甲○○和乙○○爭執？）乙○○有罵他
    （指告訴人）『幹你娘，勿見笑，你的一棟房子也將被拍賣』，而且乙○○挑逗
    的叫甲○○打他，我過去將他們撥開。」等語（見偵查卷第二八頁背面）。在場
    目擊證人方士榮於原審審理時亦結證稱：「（八十八年十二月二十八日有在臺南
    市○○○路○段一五七號一樓？）地址我不知道，但拆表那天我確時（實）有去
    郭先生的地方。差不多九點過去，是要與臺電人員會同拆表，當天我拆完表，看
    到他們吵架，乙○○在生氣，後來臺電人員騎走開了，下午我再去看時，發現表
    又裝上去了。」「（當天乙○○有無罵髒話？）我不太注意，但他有說甲○○勿
    見笑，你的房子要被拍賣，他為何這樣說我不知道，他那天很激動。」等情（見
    原審卷第四二頁、第四三頁）。惟被告於原審審理時偕同到庭作證之在場目擊證
    人沈維鈞、李癸城、黃麗黛，其中證人沈維鈞結證稱：「：：：，沒有聽到乙○
    ○罵髒話及勿見笑，只聽到他（指被告）跟甲○○二人講話口氣不太好，在講斷
    電的事。」等語（見原審卷第二八頁）。證人李癸城結證稱：「：：：他（指被
    告）並說沒關係要斷電就斷電吧，沒聽到他說髒話及勿見笑的話，他應該不會隨
    便罵人。」等語（見原審卷第二九頁）。證人黃麗黛結證稱：「：：：當天聽到
    斷電的事，他們吵得很兇，可是我沒有聽到罵髒話的話」等語（見原審卷第二九
    頁）。又證人即當天前往拆電表之臺電公司人員蘇存泰於原審審理時結證稱：「
    （八十八年十二月二十八日有至臺南市○○○路○段一五七號執行斷電？）有的
    ，是要去廢止用電，是用戶申請的，我去過兩次，之前還有去過一次，在用電中
    所以沒有處理，用戶打電話說為何沒處理，我告以用電中所以沒處理，第二次去
    處理就很順利，當天屋主甲○○及其朋友有在場，乙○○我沒有印象，我是九點
    多去拆表完後就馬上走了，當日只有我一人去執行。」等語（見原審卷第二七頁
    ）。從上述各證人之證言觀之，僅證人莊坤風證稱：被告罵告訴人「幹你娘」，
    其他證人方士榮、沈維鈞、李癸城、黃麗黛、蘇存泰均未證稱：被告有罵告訴人
    「幹你娘」，雖證人莊坤風另證稱：被告罵告訴人「勿見笑」，證人方士榮亦證
    稱：被告有說告訴人「勿見笑」，惟被告罵告訴人「勿見笑」，應係就告訴人行
    為所為評價，尚難認係侮辱行為，而證明被告有罵告訴人「幹你娘」之證人莊坤
    風，據被告供稱係告訴人僱用之司機，與告訴人之關係密切，告訴人所舉在場之
    另一名證人方士榮，則證稱未注意被告有無說髒話。另據被告於本院審理時供稱
    證人黃麗黛係告訴人妻弟之妻，與告訴人之關係亦甚密切，證人黃麗黛於原審審
    理時證稱其未聽到被告罵髒話。是在場證人、告訴人、被告雙方共舉五人，僅其
    中證人莊坤風證稱被告有辱罵告訴人「幹你娘」，其他四人則未為被告不利之證
    言。則告訴人之指訴及證人莊坤風之證言，是否與事實相符，即有疑義，告訴人
    申告被告對其公然侮辱之犯行，尚難認有積極證據可證明與與事實相符，揆諸前
    開判例，自不能徒憑告訴人片面之指訴及證人莊坤風仍屬存疑之證言，遽認被告
    有以言語公然辱罵告訴人之犯行。此外，亦查無其他積極證據足資證明被告有公
    然侮辱告訴人之犯行，被告之辯解，尚非無可採。原審疏未詳查，遽對被告論罪
    科刑，自有未合。被告上訴否認公然侮辱告訴人，為有理由，應由本院將原判決
    撤銷改判，以不能證明被告犯罪，為被告無罪判決之諭知。
據上論結，應依刑事訴訟法第三百六十九條第一項前段、第三百六十四條、第三百零
一條第一項，判決如主文。
本案經檢察官李傳來到庭執行職務。
中   華   民   國      九十       年       二       月      二十七      日
                                  臺灣高等法院臺南分院刑事第二庭
                                      審判長法官  游    明    仁
                                            法官  林    永    茂
                                            法官  陳    清    溪
右正本證明與原本無異。
不得上訴。
                                      法院書記官  嚴    巧    花
中    華    民    國      九十      年      三      月     一           日


司法院資訊處製作；財團法人民間司法改革基金會備份。
